【裁判字號】    89,易,531
【裁判日期】    890614
【裁判案由】    竊盜
【裁判全文】
台灣台中地方法院刑事判決                          八十九年度易字第五三一號
    公  訴  人  臺灣台中地方法院檢察署檢察官
    被      告  丙○○
    輔  佐  人
    即被告之母  乙○○○
    指定辯護人  本院公設辯護人  丁○○
右列被告因竊盜案件，經檢察官聲請以簡易判決處刑（八十八年度偵字第二四三一六
號），經本院台中簡易庭簽移本院依通常訴訟程序審理，本院判決如左：
    主  文
丙○○攜帶兇器竊盜，處有期徒刑肆月。
扣案之鐵鎚壹支沒收。
    事  實
一、丙○○為一精神耗弱之患者，前於民國八十八年間因竊盜案件，經本院判決有期
    徒刑二月、緩刑三年，並於八十八年三月二十日判決確定。詎仍不知悔改，於緩
    刑期間內，復意圖為自己不法之所有，於八十八年十二月十日下午一時十五分許
    ，見坐落台中縣大里市○○路○段二七二巷內之「遠見大樓」因九二一大地震受
    損，即趁其內無人之際，持其所有、客觀上可供為兇器使用之鐵鎚一支，進入該
    「遠見大樓」內，以該鐵鎚敲下樓梯上之銅條（銅製止滑條）後竊取之，共竊取
    三十六條（價值約為新臺幣二百元），旋由承包該「遠見大樓」五金拆除清運工
    作、而取得該大樓所有金屬設備權利之甲○○報警查獲，並扣得丙○○所有鐵鎚
    一支。
二、案經臺中縣警察局霧峰分局移送臺灣臺中地方法院檢察署檢察官偵查起訴。
    理  由
一、訊據被告丙○○固坦承有於右揭時、地以所有鐵鎚敲下該「遠見大樓」樓梯上之
    銅條之事實，惟矢口否認有何竊盜犯行，並辯稱：是經大樓住戶同意後才去拆除
    銅條云云。經查，右揭犯罪事實業據被害人即向該「遠見大樓」住戶取得該大樓
    金屬設備拆除權利之甲○○於警訊及本院審理中證述綦詳，並有贓物認領收據、
    遠見大樓住戶廢棄鋁門、鐵窗拆除切結書各乙紙、照片乙幀、及扣案之鐵鎚乙支
    在卷可稽。被告雖以前開情詞置辯，惟查：被告於警訊、偵查中始終未能供明允
    其至該「遠見大樓」撿拾廢鐵、五金者之姓名、年籍資料，致無從查考是否確有
    該人之存在，而被告於本院審理中就其得允諾之經過更供稱：東西是我向「遠見
    大樓」住戶要的，不知道住戶姓名，我看見有一人在溜狗，我問他可不可以撿大
    樓內之廢鐵，那人說可以，很多人都在撿，我就持鐵鎚進去大樓內敲等語，被告
    如欲徵詢權利人是否可撿拾該「遠見大樓」內之廢鐵、五金，理應向在該「遠見
    大樓」內之人徵詢之，斷無向在路旁溜狗之人徵詢之理，被告所供已悖於常情；
    況樓梯上之止滑銅條乃屬樓梯之部分，屬大樓建築物之公共設施，係屬大樓全體
    住戶所公同共有者，非一、二住戶可單獨處分，此為一般人之通識，且該「遠見
    大樓」建物固因九二一大地震而受損，然大樓內之物並非即為住戶廢棄之物，亦
    屬一般人得以認知之情狀，被告要無不知之理，而被告進入該「遠見大樓」時，
    該「遠見大樓」之前門有關，被告係趁甲○○及其所僱用之工人中午休息之時自
    未關之後門進入，亦據甲○○於本院審理中證述甚明，是依該「遠見大樓」當時
    之情狀，被告尤無不知該大樓內之物並非廢棄物之理，被告前開所辯要係事後卸
    責之詞，不足採信。本件事證明確，被告右揭犯行洵堪認定。
二、被告持以竊取「遠見大樓」內銅條用之鐵鎚，外觀上屬大型，在客觀上足供為兇
    器使用，核被告丙○○所為，係犯刑法第三百二十一條第一項第三款之攜帶兇器
    竊盜罪。又被告素有精神疾病，為一慢性精神分裂症病患者，被告於本件犯案行
    當時精神症狀明顯，現實感及判斷能力及智能皆較病前之教育程度有明顯減退之
    情況，但其拿取廢五金之行為並未受精神病症狀之直接影響，且未達完全缺乏知
    覺之程度，但其犯案時對外界事務之知覺理會與判斷作用顯較其病前之程度減退
    ，其於犯案行為時之精神狀態應屬精神耗弱，經送請財團法人台灣省私立台中仁
    愛之家附設靜和醫院鑑定之結果，亦同此認定，有該院八十九年五月十五日中仁
    靜醫字第一一五號函附之精神鑑定報告書在卷可資為憑，依刑法第十九條第二項
    之規定，減輕其刑。爰審酌被告曾有竊盜前科紀錄，且尚在緩刑期中，有台灣台
    中地方法院檢察署刑案資料查註紀錄表及本院前案紀錄表在卷可按，其於緩刑期
    中仍不知警惕而再犯罪，並參酌其犯罪手段、所得財物尚微、對被害人所生危害
    及其生活狀況、智識程度、犯後態度等一切情狀，量處如主文所示之刑。扣案之
    鐵鎚乙支為被告所有供犯罪所用之物，業據被告供明在卷，應依刑法第三十八條
    第一項第二款之規定宣告沒收。
三、末按被告所竊取之「遠見大樓」內銅條三十六條，固屬因九二一地震震毀之建物
    內之金屬設備，惟該「遠見大樓」內之金屬設備既經該大樓住戶決議將之交由甲
    ○○拆除、清運，而由甲○○承包取得該「遠見大樓」內金屬設備之權利，該「
    遠見大樓」內之金屬設備即已非屬災民之財物，故本案不適用八十八年九月二十
    五日所發佈之緊急命令，附此敘明。
據上論斷，應依刑事訴訟法第四百五十二條、第二百九十九條第一項前段，刑法第三
百二十一條第一項第三款、第十九條第二項、第三十八條第一項第二款，判決如主文
。
中        華        民        國    八十九    年    六    月    十四    日
                                臺灣臺中地方法院刑事第二庭
                                    法  官  呂麗玉
右正本證明與原本無異。
如不服本判決，應於判決送達後十日內向本院提出上訴狀，上訴於臺灣高等法院臺中
分院( 須附繕本 )。
                                    書記官
中        華        民        國    八十九     年   六    月     十五   日
附錄：
刑法第三百二十一條
犯竊盜罪而有左列情形之一者，處六月以上五年以下有期徒刑：
一、於夜間侵入住宅或有人居住之建築物、船艦，或隱匿其內而犯之者。
二、毀越門扇、牆垣或其他安全設備而犯之者。
三、攜帶兇器而犯之者。
四、結夥三人以上而犯之者。
五、乘火災、水災或其他災害之際而犯之者。
六、在車站或埠頭而犯之者。
前項之未遂犯罰之。


司法院資訊處製作；財團法人民間司法改革基金會備份。
